臺灣板橋地方法院民事判決　九十年度勞訴字第九號
　　原　　　告　　丙○○
　　　　　　　　　甲○○
　　被　　　告　　葆豐企業有限公司
　　法定代理人　　乙○○○
右當事人間請求侵權行為損害賠償事件，本院判決如左：
    主    文
被告應給付原告新台幣壹佰壹拾貳萬伍仟元及自九十年一月三十一日起至清償日止按
年息百分之五計算之利息。
訴訟費用由被告負擔。
本判決於原告以新台幣拾柒萬伍仟元或等值銀行可轉讓定存單為被告供擔保後，得
為假執行。但被告如於假執行程序實施前，以新台幣壹佰壹拾貳萬伍仟元為原告預供
擔保，得免為假執行。
    事    實
甲、原告方面：
  壹、聲明：
  一、先位聲明
  （一）被告應給付原告新台幣（下同）一百十二萬五千元，及自起訴狀繕本送達被
        告之翌日起至清償日止按年息百分之五計算之利息。
  （二）訴訟費用由被告負擔。
  （三）請准原告以現金或等值銀行可轉讓定存單供擔保，宣告假執行。
  二、備位聲明
  （一）被告應給付原告三十七萬八千元，及自九十年三月二十三（即追加備位之訴
        ）日起至清償日止按年息百分之五計算之利息。
  （二）訴訟費用由被告負擔。
  （三）請准原告以現金或等值銀行可轉讓定存單供擔保，宣告假執行。
  貳、陳述：
  一、關於先位聲明之陳述：
  （一）原告之子陳偉如自民國八十九年九月中旬起任職於被告公司。未料同年十二
        月三十一日下午四時許，陳偉如因執行職務騎乘被告公司股東所有車號ＡＸ
        Ｊ－００６機車，遭遇車禍身故，本件被告公司疏於維護未成年員工職業安
        全，致員工於執行職務時車禍身亡，其對此職業災害難辭其咎。
  （二）查陳偉如並無配偶及子女，故原告等依勞動基準法第五十九條等規定受領死
        亡補償。又查陳偉如死亡前每月薪資為二萬五千元，故被告應給付原告等喪
        葬費及死亡補償共計一百十二萬五千元，計算公式為（25,000×5）
        +(25,000×40)＝1,125,000。
  （三）本件事故係因被告指示陳偉如騎車外出執行職務，而在工作時間內所發生，
        確屬職業災害，被告如否認上開事實，依民事訴訟法第二百七十七條但書規
        定，應由被告負舉證責任：
        陳偉如受僱於被告公司，在被告指揮監督下工作，如非被告要求陳偉如騎乘
        公司使用之機車外出辦事（按該機車所有人李明威係被告公司股東，參被告
        公司董事、股東名單），死者豈能任意於上班時間離開工作岡位？如非被告
        指派死者騎機車，死者焉能取得被告公司機車鑰匙加以騎乘？足徵陳偉如確
        係受命被告指示始騎乘機車執行職務，本件實屬職業災害至明。而被告基於
        僱佣關係，對於員工負有特定之保護照顧義務，故被告應証明對於工作期間
        內履行勞務之陳偉如，已盡雇主之保護照顧義務。況且依其情形對該方顯失
        公平者，更應令他方負舉證責任，民事訴訟法第二百二十七條但書明文規定
        。查陳偉如包括工作時間及住宿在被告公司負責人樓上之員工宿舍，均在被
        告看管照料範圍內，本件原告等既將其子陳偉如交付被告公司管領及指揮監
        督，被告自較原告等能監管、指揮陳偉如之行動，故被告辯稱原告應證明當
        時死者係受被告派遣騎車辦事云云，顯失公平，亦不合理。本件事故係因被
        告指示陳偉如騎車外出執行職務，而在工作時間內所發生，證人莊蕊蓮係受
        僱於被告公司，自難期渠能就事發經過為詳盡之證述，被害人陳偉如又已亡
        故無法作證；況本件之證據資料皆存於被告公司之控制領域，其提出證據方
        法之能力，顯較原告優越許多，茍必令原告就有利於己之事實負舉證責任，
        衡情實屬過苛。再者，陳偉如既受僱於被告公司，依僱佣契約之性質，本即
        應聽從雇主之指示而服勞務，其並無獨立之決定權能，該事故又係陳偉如騎
        乘被告公司平常使用之機車時所發生，依經驗法則上之蓋然性，若非被告有
        所指示，陳偉如焉得以擅自騎乘機車外出之理？證人王明忠、王勝雄亦可知
        陳偉如於上班期間內不得任意出入。因此，若非被告指示陳偉如騎車外出，
        陳偉如絕無可能得以騎乘公司使用之機車並擅自外出，是被告主張從未指示
        陳偉如騎車辦事，抗辯事故當天係陳偉如擅自外出，實無可採。
  （四）本件確屬職業災害，且情節與行政院勞工委員會七十六年八月三十一日台（
        76 ）勞動字第０五一五號函不同：
        勞工無照駕駛機（汽）車於上下班必經途中肇事受傷，其發生事故之時間尚
        非工作時間內，且係該名勞工之自願承擔風險行為。而本件係在工作時間內
        ，死者奉雇主之命雖不願意卻不得不無照駕車辦事，兩案情形不同，被告不
        應比附援引。
  （五）本件職業災害無民法第二百十七條所定過失相抵原則之適用：
        依最高法院八十九年台上字第一九二○號裁判，職業補償並無民法第二百十
        七條過失相抵之適用云云，並不可採。
  二、關於備位聲明之陳述：
  （一）原告等追加訴請被告賠償原告等應得之保險津貼如備位聲明，合法並有理由
        ：
        本件原告等追加之備位聲明當事人相同，基本之僱佣關係相同，請求之基礎
        事實即陳偉如車禍身亡之事實相同，為達訴訟經濟及紛爭一次解決之要求，
        應准許原告等於準備程序追加備位聲明。再者，原告於起訴前已委請律師發
        函請求被告賠償原告等應得之保險津貼，原告等茲以訴訟請求被告賠償，應
        不甚妨礙被告之防禦及訴訟之終結。故原告得依民事訴訟法第二百五十五條
        第一項第二款、第七款追加備位聲明。
  （二）次按勞工保險條例第十條規定，雇主應為其所屬勞工，辦理投保手續，此為
        雇主之法定責任。惟查：死者陳偉如自八十七年九月中旬起任職被告公司期
        間，被告卻未依勞工保險條例為陳偉如辦理投保，致原告原得依勞工保險條
        例第六十三條規定第一款規定領得普通事故之保險津貼，無法得到合理之喪
        葬費及勞工死亡津貼三十七萬八千元（即25,200月投保薪資×5個月喪葬津
        貼＋25,200月投保薪資×10個月遺族津貼＝378,000，），受有損害，被告
        自應依民法第一百八十四條第一項前段、第二項、第二十八條等規定賠償原
        告上開損害。
  （三）原告等喪失愛子卻因被告未依法投保未能獲得合法之保險理賠後曾數度要求
        被告解決，並於八十九年十一月十七日請律師發函請求賠償，並有回執可證
        ，但被告均相應不理，原告等只好訴訟請求，是本件原告等追加之違反勞保
        條例損害賠償之請求，業因請求中斷二年時效之進行（民法第一百二十九條
        第一項第一款），故被告答辯（二）狀抗辯此部分請求已罹於消滅時效等語
        ，並不可採。
  （四）再者，本於勞動關係本質及誠實信用原則，為受雇人辦理加入勞工保險，係
        雇主在勞動契約上所應負之附隨義務，本件被告不依法為陳偉如投保，造成
        原告等受有損害，被告亦應負債務不履行之損害賠償責任，故原告除得依侵
        權行為規定請求被告賠償外，亦得依民法第二百二十七條、第二百二十六條
        及第二百六十條債務不履行規定，請求被告負損害賠償責任。
  （五）事實上，證人王明忠庭訊時明白指出：「死者（陳偉如）上班時公司有八或
        九人」，足證被害人陳偉如係受僱於五人以上之公司，依勞工保險條例第六
        條規定，自應強制投保勞工保險；且應強制投保勞工保險者，縱其後投保單
        位僱用勞工減至四人以下時，依勞工保險條例第七條規定，仍不得據此主張
        不適用強制投保之規定。
  （六）因此，是否需強制參加勞工保險，係以勞工受僱之時，投保單位僱用勞工人
        數是否為五人以上為判斷標準，而非以發生事故時勞工人數為斷。本件被告
        僱用被害人陳偉如時，被告所僱用之勞工人數至少八、九人以上，業據証人
        王明忠証述確實，自應適用勞工保險條例第六條強制投保之規定，縱認被告
        主張事故發生時僅有勞工四人為真，依上開說明，被告仍不得執此抗辯不適
        用強制投保之規定，故，原告備位請求被告依法應給付上開賠償金額三十七
        萬八千元，應屬可採。
  、證據：
  （一）原告全戶之戶籍謄本正本乙份。
  （二）陳偉如之十二月份薪資袋影本乙份。
  （三）行政院勞委會八十七年十二月三十一日台（87）勞動一字第０五九六０五號
        函。
  （四）黃劍青著，勞動基準法詳解，三民書局八十六年九月版，第三八六、三八七
        、三八九頁林豐賓著，勞動基準法論，三民書局，八十六年版，第二五三頁
        影本各乙份。
  （五）行政法院七十八年度判字第二一四一號判決。
  （六）林豐賓著前揭註書，第二四六、二四七頁影本乙份。
  （七）林豐賓著前揭註書，第二五五頁影本乙份。
  （八）王澤鑑著，民法學說與判例研究第二冊，國立台灣大學法學叢書（十六），
        七十年版，第二四一至二四六頁影本乙份。証九：郭玲惠三人著，勞工福利
        聖經，月旦出版公司八十七年版，第八十一、八十二頁影本乙份。証十：八
        十七年十月一日施行之「勞工保險投保薪資分級表」。
  （十一）王甲乙、楊建華三人合著，民事訴訟法新論，八十九年七月版，第三０九
          頁影本。
  （十二）律師函收回執影本各乙份。
  （十三）黃劍青著，勞動基準法評解，三民書局，八十六年九月版，第四八五、四
          八八頁影本。
  （十四）王澤鑑著，民法學說與判例研究，台大法學叢書，七十年版，第二四九、
          二五０頁影本。
  （十五）最高法院八十九年度台上字第一九二０號裁判。
  （十六）鈞院九十一年七月二十五日言詞辯論筆錄影本。
  （十七）台灣板橋地方法院九十年度訴字第五七四號民事判決影本乙份。
  （十八）聲請訊問證人陳雯琪、陳文娟、王勝雄、王明忠。
乙、被告方面：
  壹、聲明：
  （一）原告等之訴及假執行之聲請均駁回。
  （二）訴訟費用由原告等負擔。
  （三）若爰不利益判決，願供擔保請准宣告免為假執行。
  貳、陳述：
  一、程序部分：
  （一）原告於九十年三月二十三日另具狀以民法第一百八十四條、第二十八條、勞
        工保險條例第六十三條第一款之規定依侵權行為法律關係追加起訴（備位聲
        明）被告應給付原告三十七萬元，因係於八十九年十二月二十六日起訴狀送
        達後另行追加，且與前訴狀主張之訴訟法律關係係依勞動基準法第五十九條
        第四款之規定，請求被告應給付喪葬費及死亡補償之請求基礎事實不同，法
        律關係亦不同，且有礙於被告之防禦及訴訟終結，被告不同意原告之追加，
        其追加之訴應不合法。
  （二）再者，被告亦否認有何侵權行為，更否認有違反強制投保義務，而有所違反
        保護他人法律之情，而且本件追加之訴係於被害人陳偉如於八十七年十二月
        三十一日死亡之後之超過二年之九十年三月二十三日始提起，依原告主張之
        訴訟標的法律關係乃民法第一百八十四條第一項前段、及同法條第二項之侵
        權行為，則依民法第一百九十七條第一項之規定，其請求權已罹於消滅時效
        ，被告主張時效抗辯，縱認為原告之追加訴訟合法或有理由，被告亦得以時
        效抗辯，拒絕依該法規負賠償責任。
  二、關於先位之訴部分：
  （一）陳偉如固任職於被告公司，但被告公司並未疏於維護照顧員工之職業安全，
        且陳偉如因車禍死亡，並非職業災害：
        陳偉如因騎乘機車死亡，被告公司及所有員工均甚表哀痛。然其死亡事件卻
        係因肇致於車禍事故，與原告公司所有及執行職務完全無涉，原告主張陳偉
        如之死亡乃肇因執行公司職務顯屬無稽，原告既如此主張，應負舉証之責。
        如前所述，被害人之死亡乃因騎乘機車「車禍死亡」，並非原告所主張之被
        告有違依勞工安全衛生法第二條第四款所解釋因「勞工就業場所」或「作業
        活動」及其他「職業上之原因」所引起之勞工疾病、傷害、殘廢或死亡，亦
        即非因「職業災害」而死亡，其間亦無任何「因果關係」，原告既主張本件
        「車禍死亡」事故，乃係「職業災害」，並其間有「因果關係」，應由原告
        負舉證之責。而非任由原告推斷被害人係受僱於被告公司，遽得任意主張本
        件車禍事故乃職業災害，因為其間亳無證據可憑，更無任何論理關係之存在
        。又證人莊蕊蓮為原告公司之員工及股東到庭證述被害人陳偉如於八十七年
        十二月三十一日係不假外出、曠職，又騎乘未經允許使用之機車，又無照駕
        駛，因而肇致車禍根本非執行被告公司之職務，實足證明被告公司並無賠償
        義務。
  （二）原告應舉證證明本件車禍事故確屬職業災害：
        被害人陳偉如係「未滿十六歲之童工」，「亦未取得適法之駕駛執照」，其
        「工作地點」應在被告公司內，「工作之性質」乃包裝員，為原告所不爭執
        ，雖車禍發生之時間乃原告所主張之八十七年十二月三十一日下午四時許，
        何以與「執行職務」有關而得主張係職業災害？誰會指派無駕駛執照之童工
        騎乘摩托車辦事？並與執行職務有關？原告主張之，應由伊負舉證之責！而
        該肇事機車並非公司所有，雖係掛名股東之所有，但也與公司法人不同之人
        格，怎能以此遽推論係被告「指派死者騎機車」，此並非被害人執行職務所
        能合理解釋之一般常態事實，乃係一變態特別之要件事實，且係積極事實，
        自應由原告負舉證責任方符舉證責任分配法則，原告空言本件事禍發生於「
        工作時期內」，未探究被害人之年齡、無照駕駛，且發生在工作地點之外，
        與工作性質無關之騎乘摩托車，怎能謂係「職業災害」所致，是該主張變態
        （特別、積極的）事實之結果，因「對原告有利」，自應由原告負舉證之責
        ，且未對原告「顯失公平者」，被害人亡故殊屬可憐，怎能苛責被告舉證被
        害人係竊車賊，或係惡意曠職應否予以處罰？被告於心何忍？不能因被害人
        已死，或係受僱勞工，誤將原告應負之舉證之責，倒置於被告，反置不公平
        於被告。又證人王明忠、王勝雄與陳偉如同組上班，並已結證證明伊等「不
        知道」被害人為何在外面（九十一年七月二十五日言詞辯論筆錄），（至於
        王勝雄另於九十一年八月二十三日據狀陳報伊知道被害人為何外出云云，事
        後翻異，若非受到威脅即係準備偽證，實無參考價值），原告實無法證明與
        「執行職務」有關，而不得主張係職業災害。
  （三）陳偉如無照駕駛肇致車禍，非屬於職業災害：
        依八十年六月五日行政院勞工委員會新修正公布的「勞工保險被保險人因執
        行職務而致傷病審查準則」第十六條規定，「無照駕駛」不得視為職業傷害
        ，此有該審查準則一則可參外，並有該會七十六年八月三十一日台（七十六
        ）勞動字第０五一五號函可稽，茲本件被害人陳偉如乃未滿十六歲之人，亦
        未考取駕照即任意騎乘機車外出，以致肇致車禍，依前開審查準則，及台（
        七十六）勞動字第０五一五號函之意旨，乃因肇事者未顧及安全並違反交通
        規則所致，應不得視為公傷依職業災害處理！本件原告既相反主張被害人之
        無照駕駛，違反交通規則肇致車禍事故，亦係「公傷」或係「職業災害」，
        自應由原告負舉證責任方是！
  （四）被告主張本件應有過失相抵之適用：
        本件被害人陳偉如於肇事當時並未滿十六歲，且未能考取駕駛執照即私自騎
        乘機車外出，以致肇致車禍亡故，其未顧及自身安全，且違反交通安全規則
        ，對本件之損害之發生及擴大自與有過失，且應負絕大部分之責任，縱認為
        依勞動基準法第五十九條係原告等固有之權利，債務人之被告縱須負無過失
        責任（被告否認之），直接被害人之陳偉如既應負絕大之與有過失，是若
        鈞院仍認為被告應負補償責任，被告自仍得主張民法第二百十七條之規定，
        主張過失相抵，請求減輕並免除被告之賠償責任，以符公平原則。
  三、關於備位之訴部分：
  （一）援用先位之訴之答辯。
  （二）被告否認有何侵權行為，更否認有違反強制投保義務，而有所違反保護他人
        法律之情，原告應負舉證之責。
  （三）按勞工保險條例第六條固規定，年滿十五歲以上，六十歲以下之勞工應以其
        雇主或所屬團體或所屬機構，為投保單位，全部參加勞工保險為被保險人，
        ；又工會法第十二條規定未滿十六歲之童工不得加入工會，則亦不能以職業
        工會投保，行政院勞工委員會七十七年九月二十四日台七十七勞保二字第二
        一四二二函復台灣省政府勞工處函亦闡明甚清。被害人於事故發生當時係受
        雇於未滿五人之被告公司之員工，此情已為證人莊蕊蓮、王明忠等證述甚詳
        ，本件車禍事故於八十七年十二月三十一日發生時，被告公司僅莊蕊蓮、陳
        偉如、王明忠等職員在公司上班，被害人當時係受雇於未滿五人之公司（姑
        不論事故發生前當年之七月間被告公司有再搬遷，員工人數是否達七、八人
        ，但被告公司搬遷後發生事故當時員工即係未滿五人），自無適用勞工保險
        條例第六條強制投保之規定。原告丙○○所述不僅與事證不符且係傳聞，自
        不得採為本案裁判之資料。
  （四）證人王明忠、王勝雄並與陳偉如同組上班，並證明伊等不知道被害人為何在
        外面（九十一年七月二十五日言詞辯論筆錄），足亦證被告公司當時並未指
        派陳偉如外出執行公司職務，陳偉如係未經允許騎乘機車不假外出、曠職，
        因而肇致車禍，根本非執行被告公司之職務，被告公司並無賠償義務。
  、證據：
  （一）行車執照影本乙份。
  （二）公司營利事業登記証影本乙份。
  （三）勞委會七十六年八月三十一日台（七六）勞動字第○五一五號函暨「審查準
        則」第十六條節錄乙份。
丙、本院依職權調閱台灣板橋地方法院檢察署八十八年偵字第二四七七號歷審全卷。
    理      由
甲、程序方面：
  一、按訴狀送達後，原告不得將原訴變更或追加他訴。但有下列各款情形之一者，
      不在此限：．．．．．。七、不甚礙被告之防禦及訴訟之終結者，民事訴訟法
      第二百五十五條第一項第七款定有明文。本件原告先位之訴主張依勞動基準法
      第五十九條第四款之規定請求，嗣後追加備位之訴主張侵權行為及債務不履行
      損害賠償，先後兩請求之對象相同，就原請求之訴訟資料及證據資料，得期待
      於後請求之審理予以利用，若在同一程序加以解決者，並不逸出原告起訴之最
      初目的，於被告之防禦亦無預想外之變更而生困惑，且可避免提起另案訴訟，
      減少兩造當事人勞力、時間、費用之浪費，亦符合訴訟經濟原則，並能統一的
      解決紛爭，本院認為原告訴之追加，不妨礙被告防禦之訴訟終結，於法並無不
      合，應予准許，合先敘明。
乙、得心證之理由：
  一、原告先位之訴起訴主張原告之子陳偉如自八十九年九月中旬起任職於被告公司
      。未料同年十二月三十一日下午四時許，陳偉如因執行職務騎乘被告公司股東
      李明威所有車號ＡＸＪ－００６機車，遭遇車禍身故，本件被告公司疏於維護
      未成年員工職業安全，致員工於執行職務時車禍身亡，其對此職業災害難辭其
      咎。陳偉如並無配偶及子女，原告為陳偉如之父母得受領死亡補償，陳偉如死
      亡前每月薪資為二萬五千元，依勞動基準法第五十九條規定被告應給付原告等
      喪葬費及死亡補償共計一百十二萬五千元，計算公式為（25,000×5）+（
      25,000×40）＝1,125,000。備位主張死者陳偉如自八十七年九月中旬起任職
      被告公司，被告未依勞工保險條例為陳偉如辦理勞工保險，致原告原得依勞工
      保險條例第六十三條規定第一款規定領得普通事故之保險津貼，無法得到合理
      之喪葬費及勞工死亡津貼，受有損害，計為三十七萬八千元（計算式為25,200
      月投保薪資×5個月喪葬津貼＋25,200月投保薪資×10個月遺族津貼＝378,000
      ），被告自應依民法第一百八十四條第一項前段、第二項、第二十八條及債務
      不履行等規定賠償原告損害三十七萬八千元。
  二、被告則辯稱被害人死亡是因其自行騎乘機車外出而車禍死亡，並非執行被告公
      司任何業務，且被害人工作性質為包裝員，其外出騎稱機車實與執行職務無關
      ，其外出亦非被告指派，非屬於職業災害。而原告之備位請求主張已罹二年時
      效，被告提出時效抗辯，此外被告公司為未滿五人之公司，毋庸適用勞工保險
      條例第六條強制投保之規定，是以被告公司無義務為被害人參加勞保，而另依
      工會法之規定亦不能以職業工會投保，因而被告並無違反任何義務、違反保護
      他人之法律，自無須負擔侵權行為及債務不履行之損害賠償責任。
  三、原告主張原告之子陳偉如自八十九年九月中旬起任職於被告公司，薪資為每月
      二萬五千元，於同年十二月三十一日下午四時許，騎乘被告公司股東李明威所
      有車號ＡＸＪ－００６機車，遭遇車禍身亡等事實，為被告所不爭執，並經本
      院調閱台灣板橋地方法院檢察署八十八年偵字第二四七七號全卷，上開事實堪
      信為真實。原告復主張陳偉如係依雇主指示外出執行業務因而發生車禍，應屬
      職業災害，雇主應依勞動基準法第五十九條給付遺屬補償金乙節，則為被告所
      爭執，並以前揭情詞置辯，是以本件爭點即為陳偉如車禍亡故是否該當於職業
      災害？茲敘述如下：
  （一）按勞動基準法第五十九條規定：「勞工因遭遇職業災害而致死亡、殘廢、傷
        害或疾病時，雇主應依左列規定予以補償。但如同一事故，依勞工保險條例
        或其他法令規定，已由雇主支付費用補償者，雇主得予以抵充之：．．．．
        ．。四、勞工遭遇職業傷害或罹患職業病而死亡時，雇主除給與五個月平均
        工資之喪葬費外，並應一次給與其遺屬四十個月平均工資之死亡補償。其遺
        屬受領死亡補償之順位如左：（一）配偶及子女。（二）父母。（三）祖父
        母。（四）孫子女。（五）兄弟姐妹。」所謂職業災害，依勞工安全衛生法
        第二條第四項之解釋，係指勞工就業場所之建築物、設備、原料、化學物品
        、氣體、蒸氣、粉塵，或「作業活動」及「其他職業上原因」引起之勞工疾
        病、傷害、殘廢或死亡。而職業災害應符合二個要件，其一是「業務起因性
        」，其二是「業遂行性」，而所謂之「業務起因性」，係指伴隨著勞工提供
        業務所可能發生之危險已經現實化，且該危險之現實化為經驗法則上一般通
        念上可認定。而判斷所發生之災害是否具有「業務起因性」，其前提要件則
        是必須具有「業務遂行性」，也就是災害之發生原則上必須處於業務遂行狀
        態下，而「業務遂行性」是指勞工依據勞動契約在雇主支配狀態下提供勞務
        。經查，死者陳偉如於八十九年十二月三十一日下午四時上班期間，騎乘被
        告公司股東李明威所有車號ＡＸＪ－００６機車，遭遇車禍身故，此觀諸台
        灣板橋地方法院檢察署八十八年偵字第二四七七號全卷及行車執照影本自明
        。而參諸證人王明忠即事故當時死者之同事之證詞「發生事故是接近下班時
        ，推高機是我使用的，我正在整理，機車是李炳賢的大兒子的，李炳賢的母
        親是我們真正的老闆，以前曾有叫死者去宿舍載李炳賢。（問：李炳賢在公
        司的工作？）除非我生病或放假時，李炳賢會補我的缺，我是聽會計莊小姐
        告訴我，真正的老闆，是李炳賢的母親，我剛到公司時是李炳賢與一位較老
        的廠長帶我們。」證人王勝雄（亦為事故當時死者之同事）證稱：「陳偉如
        發生事故時，我在工廠內工作，．．．．．，公司平常是會計莊小姐指揮，
        我們也會自己工作。．．．．．。（問：上班是否可以任意出入？）不行。
        （問：有無看過李炳賢？）李炳賢有時會在工廠看書或看報紙。公司是李炳
        賢的母親開的。（問：證人有無看過李炳賢指揮工作？）李炳賢有時會叫我
        們掃地。」（參見本院九十一年七月二十五日言詞辯論筆錄）。證人王勝雄
        又證稱「車禍日是李炳賢叫陳偉如去載她女兒，莊蕊蓮叫死者去買傳真紙」
        （參見本院九十一年十一月二十一日言詞辯論筆錄），足證被告公司該工廠
        是由莊蕊蓮、李炳賢實際指揮監督勞工工作，是為被告公司之代理人，而陳
        偉如係遵照雇主代理人之命令外出執行職務，在雇主支配狀態下提供勞務，
        因而發生車禍，具備上述之「業務起因性」、「業務遂行性」，符合職業災
        害之要件，至為灼然。而證人王勝雄於本院九十一年七月二十五日言詞辯論
        期日證稱其不知陳偉如為何於上班期間外出，嗣後於本院九十一年十一月二
        十一日言詞辯論期日變更陳述改稱陳偉如係依照雇主代理人命令外出等與語
        ，前後陳述雖有不一致之處，然查證人王勝雄為七十二年七月二日出生之未
        成年人，智識亦未完全成熟，其第一次於法庭陳述難免過於緊張，況如說出
        事實真相難免得罪被告公司，而被告公司曾為其雇主，其確有難言之隱，是
        證人於九十一年七月二十五日庭期中未能描繪全部實情，情有可原，而證人
        王勝雄嗣後因未於該次出庭說出實情而良心不安（參見本院九十一年十一月
        二十一日言詞辯論筆錄），嗣後主動具狀要求再次出庭陳述（參見證人九十
        一年八月二十三日陳報狀），其心態之轉變，亦符合社會常情；又陳偉如受
        僱於被告公司，在被告指揮監督下工作，如非被告要求陳偉如騎乘公司使用
        之機車外出辦事（該機車所有人李明威係被告公司股東，有被告公司變更事
        項登記卡、行車執照為證），死者豈能任意於上班時間離開工作岡位？進出
        公司而未遭阻攔？如非被告指派死者騎機車，死者焉能取得被告公司機車鑰
        匙加以騎乘？而陳偉如主要工作內容為包裝布批，上班期間焉能隨意外出？
        何況被告公司員工不多，被告公司之代理人監督員工堪稱十分容易，職故若
        非依代理人指示，陳偉如何以能騎車外出？足見證人王勝雄於本院九十一年
        十一月二十一日之證述符合客觀真實，益徵陳偉如確係受命被告指示始騎乘
        機車執行職務。而被告所提出之行政院勞工委員會七十六年八月三十一日台
        （七十六）勞動字第０五一五號函之情節與本件事實並不相同，自無適用之
        餘地，是本件確屬職業災害，應屬無疑。
  （二）再者，被告復辯稱死者與有過失，應減輕或免除被告之債務云云，惟勞動基
        準法第五十九條規定，係為保障勞工，加強勞、雇關係，促進社會經濟發展
        之特別規定，性質上非損害賠償，應無民法第二百十七條第一項過失相抵規
        定之適用。是以被告辯稱死者陳偉如無照駕駛釀成車禍，與有過失應免除或
        減輕被告責任之言，洵屬無據，要無可信。
  （三）末查，陳偉如並無配偶及子女，有戶籍謄本在卷足按，是依勞動基準法第五
        十九條第四項規定應由其父、母即原告受領死亡補償。而依前揭規定，勞工
        遭遇職業傷害或罹患職業病而死亡時，雇主除給與五個月平均工資之喪葬費
        外，並應一次給與其遺屬四十個月平均工資之死亡補償，而陳偉如死亡前每
        月薪資為二萬五千元，有薪資袋為憑，復為被告所不爭執，故被告應給付原
        告等喪葬費及死亡補償共計一百十二萬五千元，計算公式為（25,000×5）+
        （25,000×40）＝1,125,000。
四、從而，原告先位之訴請求被告給付一百十二萬五千元及自起訴狀繕本送達翌日即
    九十年一月三十一日起至清償日止按年息分之五計算之利息，即有理由，應予准
    許。
五、假執行之宣告：
    兩造陳明願供擔保請為宣告假執行或免為假執行，經核均與規定相符，爰分別酌
    定相當之擔保金額予以宣告。
六、結論：原告之訴為有理由，依民事訴訟法第七十八條、第三百九十條第二項、第
    三百九十二條，判決如主文。
中　　　華　　　民　　　國　　九十一　　年　　　十二　　　月　　五    日
                                臺灣板橋地方法院民事第二庭
~B法　　　官　絲鈺雲
右為正本係照原本作成。
如對本判決上訴，須於判決送達後廿日內向本院提出上訴狀。
中　　　華　　　民　　　國　　九十一　　年　　　十二　　　月　　十　日
~B法院書記官　王政煌
